---
title: "Limpeza de Dados com R"
author: "Igo da Costa Andrade"
date: "2024-07-12"
output: html_document
---

```{r setup, include=FALSE}
knitr::opts_chunk$set(echo = TRUE)
```

## Limpeza de Dados

### Carregamento e visualização dos dados

```{r}
# Carregamento dos dados
dados = read.csv("../dados/Churn.csv", sep=";", na.strings="", stringsAsFactors = TRUE)
# Visualização dos dados
head(dados)
```


# Resumo estatístico dos dados
```{r}
summary(dados)
```

* Renomear nomes das colunas


```{r}
colnames(dados) = c(
  "Id", "Score", "Estado", "Genero", "Idade", "Patrimonio", "Saldo", "Produtos", "TemCartCredito", "Ativo", "Salario", "Saiu"
)
head(dados)
```

### Análise Exploratória de Dados (EDA)

#### Dados Categóricos

* Estados

```{r}
counts = table(dados$Estado)
barplot(counts, main="Quantidade de Clientes por Estado", xlab="Estado", ylab="Quantidade")
```

* Gênero

```{r}
counts = table(dados$Genero)
barplot(counts, main="Quantidade de Clientes por Gênero", xlab="Gênero", ylab="Quantidade")
```

#### Dados Numéricos

* Score

```{r}
summary(dados$Score)
boxplot(dados$Score, main="Score")
hist(dados$Score, main="Distribuição do Score dos clientes", xlab="Score", ylab="Frequência")
```

* Idade

```{r}
summary(dados$Idade)
boxplot(dados$Idade, main="Idade")
hist(dados$Idade, main="Distribuição das idades dos clientes", xlab="Idade", ylab="Frequência")
```


* Saldo

```{r}
summary(dados$Saldo)
boxplot(dados$Saldo, main="Saldo")
hist(dados$Saldo, main="Distribuição dos saldos dos clientes", xlab="Saldo", ylab="Frequência")
```

* Salário

```{r}
summary(dados$Salario)
boxplot(dados$Salario, main="Salário")
hist(dados$Salario, main="Distribuição dos Salários dos clientes", xlab="Salário", ylab="Frequência")
```


### Tratamento dos dados

#### Valores Faltantes - NAs

Filtragem dos valores faltantes no conjunto de dados:

```{r}
dados[!complete.cases(dados),]
```


A tabela acima mostra que aomente as colunas de Gênero e Salário possuem valores faltantes. 

Para a coluna Salários, façamos:

```{r}
summary(dados$Salario)
dados[is.na(dados$Salario),]$Salario = median(dados$Salario, na.rm=TRUE)
dados[!complete.cases(dados$Salario),]
```
Para a coluna Gênero, façamos:

```{r}
unique(dados$Genero)
summary(dados$Genero)
dados[is.na(dados$Genero) | dados$Genero=="M", ]$Genero = "Masculino"
dados[dados$Genero=="F"  | dados$Genero == "Fem", ]$Genero = "Feminino"
summary(dados$Genero)
dados$Genero = factor(dados$Genero)
summary(dados$Genero)
```


